【裁判字號】    95,易,1238
【裁判日期】    951212
【裁判案由】    詐欺
【裁判全文】
臺灣臺北地方法院刑事判決              95年度易字第1238號
公  訴  人  臺灣臺北地方法院檢察署檢察官
被      告  丁  ○
上列被告因詐欺案件，經檢察官提起公訴（九十五年度偵緝字第
一一三五號）及移送併辦（台灣士林地方法院檢察署九十五年度
偵字第一００六八號、台灣台南地方法院檢察署九十五年度偵字
第一四一九九號），被告於準備程序中先就被訴事實為有罪之陳
述，經本院告以簡式審判之旨，並聽取當事人之意見，由本院合
議庭裁定行簡式審判程序後，本院判決如下：
    主    文
丁○幫助共同連續犯詐欺取財罪，累犯，處有期徒刑拾月。
    犯罪事實
一、丁○明知無正當理由徵求他人提供金融帳戶之存摺、提款卡
    及密碼者，極有可能利用該等帳戶為與財產有關之犯罪工具
    ，而可預見金融帳戶被他人利用以遂行其等為詐欺犯罪，竟
    仍容任所提供之金融帳戶可能被利用，造成詐欺取財結果之
    發生，而基於幫助他人實施詐欺取財犯罪之不確定故意，將
    其於(一)在台北市○○區○○路一二一號，中華郵政股份有限
    公司台北永吉郵局（以下稱永吉郵局），所開立帳號為00
    00000之帳戶存摺、金融卡及其密碼，連同其(二)在中國
    信託商業銀行股限公司內湖分行（以下稱中信銀行），所開
    立帳號為000000000000帳戶存摺、金融卡及其
    密碼，一併於九十四年八月十七日在台北市○○區○○路、
    文德路交岔路口附近某處，以新台幣（以下同）共八千元之
    代價交付予真實姓名年籍不詳之成年人李姓男子，藉以幫助
    其為詐欺取財之犯行。嗣該真實姓名年籍不詳成年人李姓男
    子及與其具有詐欺取財概括犯意聯絡之成年人，共同基於意
    圖為自己不法所有之概括犯意：
    (一)先於九十四年八月十七日上午十一時許，由該詐騙集團成
      員之一之曾姓成年男子，向乙○○○施用詐術佯稱其女兒
      恐遭綁架，需匯款新台幣（以下同）十萬元方能解救其女
      兒云云，致乙○○○因此陷於錯誤，而於同日匯款十萬元
      至丁○上開永吉郵局帳戶，該款項隨即遭該集團成員提領
      一空得手；
    (二)復於九十四年八月十九日，由該集團成員真實姓名不詳之
      成年男子向甲○○施用詐術佯稱必須查證其是否警察身份
      ，方能遂行甲○○之前所要求與女子網路援交云云，致甲○○因此陷於錯誤，而於同日下午二時二十六分、二時二
      十七分許分別匯款二萬元、一萬二千元至丁○上開中國信
      託帳戶，該款項亦隨即遭該集團成員提領一空得手；
    (三)復於九十四年八月二十日，該集團成員真實姓名不詳之成
      年女子向丙○○施用詐術佯稱必須先支付援交費用三千元
      ，方能進行於援交云云，致丙○○因此陷於錯誤，而於同
      日下午二時二十二分許匯款三千元至丁○上開中國信託帳
      戶，該款項亦隨即遭該集團成員提領一空得手；
    嗣因乙○○○、甲○○及丙○○發覺受騙，經報警處理而知
    上情。
二、案經台北市政府警察局信義分局移送台灣台北地方法院檢察
    署（以下稱台北地檢署）檢察官偵查起訴（被害人乙○○○
    部分）及由高雄縣政府警察局旗山分局（以下稱旗山分局）
    移送台灣高雄地方法院檢察署呈請台灣高等法院檢察署核轉
    台灣士林地方法院檢察署（以下稱士林地檢署）檢察官移送
    併辦（被害人甲○○部分）暨由台南市警察局第五分局（以
    下稱第五分局）移送台灣台南地方法院檢察署（以下稱台南
    地檢署）檢察官移送併辦（被害人丙○○部分）。
    理    由
壹、程序部分：
    本件被告丁○所犯係死刑、無期徒刑、最輕本刑為三年以上
    有期徒刑以外之罪，其於本院準備程序中就被訴事實為有罪
    之陳述，經本院合議庭裁定由受命法官獨任依簡式審判程序
    而為判決，先予敘明。
貳、實體部分：
  一、證據之認定：
    上開犯罪事實一之部分，業據：
    (一)被害人乙○○○、甲○○、丙○○分別於警詢中就其被害
      情節供述在卷（台北地檢署九十五年度偵字第三四四六號
      偵查卷第二六頁至第二七頁調查筆錄【被害人乙○○○部
      分】、旗山分局刑案偵查卷宗內被害人甲○○調查筆錄、
      第五分局刑案偵查卷宗內被害人丙○○調查筆錄參照）；
    (二)復有該三名被害人之匯款交易明細或匯款收據在卷可稽（
      （台北地檢署九十五年度偵字第三四四六號偵查卷第二八
      頁【被害人乙○○○部分】、旗山分局刑案偵查卷宗內有
      關被害人甲○○部分、第五分局刑案偵查卷宗內之被害人
      丙○○之提款機交易明細表參照）；
    (三)並有被告所有前開二個帳戶之開戶資料、交易往來記錄附
      卷可憑（台北地檢署九十五年度偵字第三四四六號偵查卷
      第二八三三頁至第三六頁【被告前述郵局帳戶】、旗山分
      局刑案偵查卷內被告前述中國信託開戶資料參照）；
    且被告對於上開犯罪事實一之部分，亦於檢察官偵查、本院
    準備程序、審理時供承不諱（士林地檢署九十五年度偵字第
    一００六八號偵查卷第十二頁至第十三頁訊問筆錄、本院九
    十五年十一月二十一日準備程序筆錄及同日審判筆錄參照）
    ，是依(一)被害人乙○○○、甲○○、丙○○之供述、(二)前述
    匯款交易明細、匯款收據及(三)上述被告所有帳戶之開戶資料
    、交易往來記錄等補強證據已足資擔保被告於檢察官偵查、
    本院準備程序、審理所為之上開任意性自白具有相當程度之
    真實性，而得使本院確信被告前述自白之犯罪事實確屬真實
    ，從而依刑事訴訟法第一百五十六條第一項「被告之自白，
    非出於強暴、脅迫、利誘、詐欺、疲勞訊問、違法羈押或其
    他不正之方法，且與事實相符者，得為證據。」及同條第二
    項「被告之自白，不得作為有罪判決之唯一證據，仍應調查
    其他必要之證據，以察其是否與事實相符。」規定，本院自
    得依被告前述自白及該補強證據認定被告確有前述犯行，本
    件事證明確，被告之犯行堪以認定。
  二、論罪科刑之法律適用：
    (一)被告行為後，前於九十四年二月二日修正公布之刑法，已
      自九十五年七月一日起施行，另刑法施行法亦於九十五年
      六月十四日增訂該法第一條之一規定，並自九十五年七月
      一日施行。其中修正後刑法第二條之規定，乃係關於新舊
      法比較適用之準據法，其本身無關行為可罰性要件之變更
      ，故於九十五年七月一日刑法修正施行後，如有涉及比較
      新舊法之問題，即應逕依修正後刑法第二條第一項規定，
      為「從舊從輕」之比較（最高法院九十五年度第八次刑事
      庭會議決議意旨參照）。經查：
      1.刑法第三百三十九條第一項規定雖未修正，然於上開刑
        法及其施行法修正施行前，依罰金罰鍰提高標準條例第
        一條前段規定，刑法第三百三十九條第一項所定罰金刑
        部分之法定刑度「銀元一千元以下」係提高為銀元一萬
        元即新台幣三萬元以下，最低刑度則依修正前刑法第三
        十三條第五款規定，應為銀元一元即新台幣三元以上。
        嗣因刑法施行法第一條之一已增訂：「中華民國九十四
        年一月七日刑法修正施行後，刑法分則所定罰金之貨幣
        單位為新臺幣；九十四年一月七日刑法修正時，刑法分
        則編未修正之條文定有罰金者，自九十四年一月七日刑
        法修正施行後，就其所定數額提高為三十倍，但七十二
        年六月二十六日至九十四年一月七日新增或修正之條文
        ，就其所定數額提高為三倍。」，而此規定因屬前揭罰
        金罰鍰提高標準條例第一條但書所稱「法律已依一定比
        率規定罰金或罰鍰之數額或倍數」之情形，自應優先適
        用；又修正後刑法第三十三條第五款亦將罰金刑調整為
        新臺幣一千元以上，以百元計算，故依前述標準換算，
        修正後刑法第三百三十九條第一項之罰金刑法定刑度已
        變更為「新臺幣三萬元以下、一千元以上」，是比較修
        正前後刑度結果，修正後之規定對被告並非較為有利。
      2.又修正後刑法第二十八條關於成立共同正犯之標準，將
        原來共同正犯之共同「實施」犯罪，改為共同「實行」
        犯罪，剔除完全未參與犯罪相關行為之「實行」的「陰
        謀共同正犯」及「預備共同正犯」，是修正後之共同正
        犯之可罰性要件之範圍業已限縮。而本案被告之犯行非
        屬陰謀、預備共同正犯，適用行為時即修正施行前之刑
        法第二十八條規定論擬，並無不利於被告。
      3.修正後刑法第五十六條規定，業已刪除連續犯之規定。
        故連續數行為而犯同一罪名，依修正前刑法第五十六條
        規定，應以一罪論，但得加重其刑；而依修正後規定，
        則已無連續犯可資適用，即應將各次犯行以數罪併合處
        罰，是以適用修正前關於連續犯之規定，對被告自係較
        為有利。
      4.修正前刑法第三十條規定「幫助他人實行犯罪行為者，
        為幫助犯。雖他人不知幫助之情者，亦同。幫助犯之處
        罰，得按正犯之刑減輕之。」，而修正後之刑法第三十
        條則規定「幫助他人犯罪者，為從犯。雖他人不知幫助
        之情者，亦同。從犯之處罰，得按正犯之刑減輕之。」
        ，是被告無論依修正前或修正後之刑法第三十條，均成
        立幫助犯，且新舊法均得減輕其刑，故就此部分而言，
        新法並未更有利於被告，依修正後刑法第二條第一項前
        段規定，自應適用修正前刑法第三十條規定論以幫助犯
        。
      5.刑法第四十七條原規定：「受有期徒刑之執完畢或受無
        期徒刑或有期徒刑一部之執行而赦免後，五年以內再犯
        有期徒刑以上之罪者，為累犯，加重本刑至二分之一。
        」，被告行為後修正施行之刑法第四十七條規定為：「
        受徒刑之執行完畢，或一部之執行而赦免後，五年以內
        故意再犯有期徒刑以上之罪者，為累犯，加重本刑至二
        分之一。第九十八條第二項關於因強制工作而免其刑之
        執行者，於受強制工作處分之執行完畢或一部之執行而
        免除後，五年以內故意再犯有期徒刑以上之罪者，以累
        犯論。」。本案被告所犯係屬故意犯罪，是不論依修正
        前後之刑法規定均構成累犯，故修正前刑法第四十七條
        之規定，對被告並無不利。
      6.綜合上述各條文修正前後之比較後，適用修正後之刑法
        及刑法施行法等相關法律規定並未對被告更為有利，揆
        諸前揭刑法第二條第一項前段規定，即應適用修正前之
        刑法第三十三條第五款、第二十八條、第五十六條、第
        三十條及罰金罰鍰提高標準條例第一條前段（未修正）
        等規定。
    (二)按刑法上之幫助犯，係對於犯罪與正犯有共同之認識，而
      以幫助之意思，對於正犯資以助力，而未參與實施犯罪之
      行為者而言（最高法院七十五年度台上字第一五○九號、
      八十四年度台上字第五九九八號、八十八年度台上字第一
      二七○號判決同此見解）；是以如未參與實施犯罪構成要
      件之行為，且係出於幫助之意思提供助力，即屬幫助犯。
      被告提供上開銀行帳戶之存摺、提款卡予他人使用，使得
      收受上開帳戶存摺、提款卡、密碼，具有詐欺取財犯意聯
      絡與行為分擔之姓名年籍不詳數人向被害人乙○○○、甲○○、丙○○詐騙財物後，得以使用被告上開帳戶為匯款
      工具，致被害人匯款至被告帳戶內，而遂行共同詐欺取財
      之犯行，則其顯係參與詐欺取財構成要件以外之行為，而
      對該詐騙集團遂行詐欺取財犯行資以助力。是核被告丁○
      所為，係犯刑法第三百三十九條第一項、修正前刑法第二
      十八條、第三十條第一項前段共同詐欺取財罪之幫助犯。
      而真實姓名年籍不詳之成年人「李姓男子」及向被害人甲○○、丙○○為上開詐欺取財犯行之成年人，就其等詐欺
      取財犯行有犯意聯絡及行為分擔，為共同正犯，其等先後
      三次詐欺取財犯行，時間緊接，構成要件相同，顯係基於
      概括之犯意，為連續犯。被告所為係詐欺取財罪構成要件
      以外之行為，為幫助犯，應依刑法第三十條第二項之規定
      按正犯之刑減輕之。
    (三)次查，被告前於：
      1.七十九年間，因犯違反懲治盜匪條例案件，經台灣士林
        地方法院（以下稱士林地院）以七十九年度訴字第九四
        八號判決判處有期徒刑八年六月確定（於八十三年八月
        十八日縮短刑期假釋出監，原於八十八年五月二日縮刑
        期滿）；
      2.復於八十五年十二月間，因犯竊盜案件，經台灣高等法
        院以八十五年度上易字第六七六三號判決判處有期徒刑
        六月確定。其所犯前開1.案件之假釋並經撤銷，於八十
        六年四月二十二日入監執行殘刑有期徒刑四年八月十四
        日及前開竊盜部分所處有期徒刑六月，嗣於八十九年四
        月六日縮短刑期再次假釋出監，所餘期間付保護管束，
        復經撤銷假釋，應執行殘刑一年十一月二十三日；
      3.又於九十一年一月間，因犯違反毒品危害防制條例案件
        ，經士林地院以九十年度簡字第一五九六號判決判處有
        期徒刑五月確定，於九十年九月二十五日入監執行有期
        徒刑五月及接續執行上開殘刑一年十一月二十三日，於
        九十三年六月二十九日縮短刑期執行完畢；
      此有台灣高等法院被告全國前案紀錄表在卷足憑，被告於
      其所犯上開案件受有期徒刑之執行完畢後五年以內，故意
      再犯本件有期徒刑以上之罪，係屬累犯，均應依修正前刑
      法第四十七條規定加重其刑（本院按刑事訴訟法第三百零
      八條本規定－判決書應分別記載裁判之主文與理由；有罪
      之判決書並應記載【事實】，故從來實務見解依最高法院
      四十六年台上字第一二九六號判例所認，在有罪判決書之
      【事實】欄，凡與論罪科刑有關之事項，均應明確記載於
      有罪判決書之【事實】欄，而行為人如有刑法第四十七條
      所規定，應加重其刑之累犯事由，因此等事由與行為人之
      科刑有關，當然應該在有罪判決書之【事實】欄明確記載
      ，惟刑事訴訟法第三百零八條已於九十三年六月二十三日
      修正成為－判決書應分別記載其裁判之主文與理由；有罪
      之判決書並應記載【犯罪事實】，且得與理由合併記載，
      並於同年月二十五日施行，其修正之立法理由乃認為－「
      刑事有罪判決所應記載之事實應係賦予法律評價而經取捨
      並符合犯罪構成要件之具體社會事實。爰參考日本刑事訴
      訟法第三百三十五條第一項之立法例，將原條文後段所定
      『並應記載事實』修正為『並應記載犯罪事實』，以臻明
      確。」，故依修正後之該法條規定，有罪判決書形式上之
      「事實欄」自應依修正後之法條規定記載成為「犯罪事實
      欄」，且行為人是否有累犯應加重其刑之事由，因該事由
      非屬行為人之犯罪構成要件，當無庸再記載於判決書之犯
      罪事實欄，對此法院辦理刑事訴訟案件應行注意事項第一
      四四項亦規定－「構成要件以外之其他適用法律事實，例
      如刑法總則之加重或減輕事由，可無須在【犯罪事實】欄
      中記載。」，故本院對於被告構成累犯應加重其刑之事由
      ，乃未記載於本件判決書之犯罪事實欄，僅在理由中載明
      ，應予說明）。
    (三)爰審酌被告提供金融帳戶給犯罪集團成員使用，所為已影
      響社會正常交易安全，增加被害人尋求救濟之困難，並使
      犯罪之追查趨於複雜，暨及其犯罪手段、生活狀況、智識
      程度、犯後態度等一切情狀，本院認全程到庭實行公訴之
      檢察官向本願對被告具體求處有期徒刑十月，要與被告之
      犯行相當，爰依檢察官之具體求刑，對被告量處如主文所
      示之刑。
  三、其他：
    士林地檢署及台南地檢署所移送併辦之上開案件，亦為起訴
    效力所及，依刑事訴訟法第二百六十七條規定，本院自得就
    該併辦部分併予審理、判決。
據上論斷，應依刑事訴訟法第二百九十九條第一項前段、第二百
七十三條之一第一項、刑法第二條第一項前段、第三百三十九條
第一項、修正前刑法第二十八條、第五十六條、第三十條第一項
前段、第二項、第四十七條，罰金罰鍰提高標準條例第一條前段
，判決如主文。
本案經檢察官郭麗娟到庭執行職務
中    華    民    國    95    年    12    月    12    日
                  刑事第十一庭    法  官  葉建廷
以上正本證明與原本無異。
檢察官、被告如不服本判決，應於判決送達後10日內，向本院提
出上訴狀（被害人乙○○○、甲○○、丙○○如不服本判決，應
向檢察官提出聲請，由檢察官斟酌是否提起上訴，不得直接向本
院提起上訴，且上訴期間之計算，係以檢察官收受本判決之時間
為準，並非以被害人收受本判決之時間為準）。
                                  書記官  林碧華
中    華    民    國    95    年    12    月    12    日
附錄本案論罪科刑法條全文：
中華民國刑法第三百三十九條：
意圖為自己或第三人不法之所有，以詐術使人將本人或第三人之
物交付者，處五年以下有期徒刑、拘役或科或併科一千元以下罰
金。
以前項方法得財產上不法之利益或使第三人得之者，亦同。
前二項之未遂犯罰之。


司法院資訊處製作；財團法人民間司法改革基金會備份。
